【裁判字號】    95,繼,1693
【裁判日期】    951110
【裁判案由】    指定遺產管理人
【裁判全文】
臺灣板橋地方法院民事裁定              95年度繼字第1693號
聲  請  人  台北縣中和地區農會
法定代理人  林志獻
代  理  人  甲○○
關  係  人  乙○○
            丙○○
            丁○○
            庚○○
兼  上四人
代  理  人  戊○○
上列聲請人聲請對被繼承人己○○指定遺產管理人事件，本院裁
定如下：
    主    文
選任戊○○（男、民國○○年○○月○○日生、身分證統一編號：Ｚ000
000000號）為被繼承人己○○（男、民國○○年○ 月○○日生、身分
證統一編號：Ｚ000000000號、生前籍設台北縣中和市○○路881
號3 樓之1） 之遺產管理人。
程序費用由被繼承人己○○之遺產負擔。
    理    由
一、按繼承開始時，繼承人之有無不明，而無親屬會議或親屬會
    議未於1 個月內選定遺產管理人者，利害關係人或檢察官得
    聲請法院選任遺產管理人，並由法院依公示催告程序，定6
    個月以上之期限，公告繼承人，命其於期限內承認繼承；又
    被繼承人之所有繼承人均拋棄其繼承權者，亦準用關於無人
    承認繼承之規定，民法第1177條、第1178條第2 項、第1176
    條第6 項定有明文。
二、本件聲請意旨略以：被繼承人己○○（男、民國○○年○ 月○○
    日生、身分證統一編號：Ｚ000000000號、生前籍設台北縣中
    和市○○路881 號3 樓之1） 於民國91年2 月25日及94年12
    月8 日向聲請人分別借貸新台幣300 萬元及50萬元。惟被繼
    承人於95年2 月18日死亡，其第1 、2 、3 順位繼承人均已
    拋棄繼承權，且無第4 順位繼承人，是否仍有應繼承之人不
    明，而其親屬會議並未於1 個月內選定遺產管理人，致聲請
    人對上開遺產無法行使權利，為確保聲請人之權利，爰依法
    請求本院准予裁定選任戊○○為被繼承人己○○之遺產管理
    人等語。
三、經查：本件聲請人主張被繼承人己○○於95年2 月18日死亡
    ，其所有繼承人全部拋棄繼承，聲請人為其債權人之事實，
    業據其提出除戶戶籍謄本、本院95年5 月25日板院輔家科春
    民字第20514 號准予拋棄繼承備查函影本、台北縣中和地政
    事務所他項權利證明書影本、土地建築改良物抵押權設定契
    約書影本、其他約定事項影本、土地暨建物登記謄本各1 件
    、借據影本2 件為證，復經本院依職權調取95年度繼字第
    457 號被繼承人己○○之繼承人等拋棄繼承事件案卷核閱無
    訛，自堪信為真實。
四、從而，聲請人以債權人之利害關係人身分，聲請選任被繼承
    人己○○之遺產管理人，核與首揭規定尚無不合。經核關係
    人戊○○為被繼承人己○○之兄，與被繼承人為至親關係，
    雖其已拋棄繼承，但應對遺產遺債情況瞭解應較深，就被繼
    承人之財產管理較為方便，並就遺產管理人職務之遂行，有
    所助益，且其既已拋棄繼承，要不致有利害偏頗之虞，且關
    係人戊○○到院陳稱：經與其他繼承人即關係人乙○○、丁
    ○○、庚○○商量後，其等均一致同意由戊○○擔任本件遺
    產管理人（參見本院95年11月3 日非訟事件筆錄），從而，
    為保障債權人之利益及期程序之公正、公信起見，本院認以
    選任戊○○為被繼承人己○○之遺產管理人為適當。
五、又被繼承人己○○之繼承人既均拋棄繼承，其遺產依民法第
    1176條第6 項準用關於無人承認繼承之規定，依同法第1185
    條規定，於清償債權並交付遺贈物後，如有賸餘，應歸屬國
    庫。
六、依非訟事件法第21條第2 項，民事訴訟法第78條、第95條，
    裁定如主文。
中    華    民    國    95    年    11    月    10    日
                  家事法庭  法  官  劉大衛
以上正本係照原本作成
如對本裁定抗告須於裁定送達後10日內向本院提出抗告狀
中    華    民    國    95    年    11    月    10    日
                            書記官  劉佳香


司法院資訊處製作；財團法人民間司法改革基金會備份。
